臺灣士林地方法院刑事判決
111年度簡上字第146號
上  訴  人  臺灣士林地方檢察署檢察官
被      告  葉志傑



上列上訴人因被告違反槍砲彈藥刀械管制條例案件，不服本院中
華民國111年7月19日111年度審簡字第551號第一審簡易判決（起
訴案號：臺灣士林地方檢察署111年度偵字第6298號）提起上訴
，本院管轄之第二審合議庭判決如下：
    主  文
原判決撤銷。
葉志傑犯非法持有子彈罪，累犯，處有期徒刑陸月，併科罰金新
臺幣壹萬元，有期徒刑如易科罰金，罰金如易服勞役，均以新臺
幣壹仟元折算壹日。扣案如附表所示之未經試射子彈壹拾顆均沒
收。
    犯罪事實
一、葉志傑於民國101年前之某日某時許，持有具殺傷力之非制
    式子彈16顆。嗣葉志傑於111年3月8日7時30分許，在新北市
    ○○區○○街000巷00號3樓B室為警查獲，並扣得如附表所示之
    子彈16顆（下統稱本案子彈）。
二、案經新北市政府警察局淡水分局報告臺灣士林地方檢察署（
    下稱士林地檢署）偵查起訴。
    理  由
一、證據能力部分：
    本案認定犯罪事實所引用之所有卷證資料，供述證據部分，
    經被告葉志傑及檢察官均同意作為證據（見本院111年度簡
    上字第146號卷【下稱本院卷】第53頁、第75至76頁），本
    院審酌上開證據資料作成時之情況，尚無違法不當及證明力
    明顯過低之瑕疵，亦認為以之作為證據應屬適當，爰依刑事
    訴訟法第159條之5第1項規定，認有證據能力；非供述證據
    部分，亦查無證據證明有公務員違背法定程序取得之情形，
    亦無顯有不可信之情況，且經本院於審理期日提示予被告辨
    識而為合法調查，依刑事訴訟法第158條之4反面解釋，亦有
    證據能力。
二、認定犯罪事實之證據及理由：
    上揭犯罪事實，業據被告於原審準備程序、本院準備程序及
    審理中均坦認不諱（見本院111年度審訴字第418號卷【下稱
    本院審訴卷】第90頁；本院卷第52頁、第74至75頁、第77頁
    ），核與證人廖偲伃於警詢時證述之情節相符（見士林地檢
    署111年度偵字第6298號卷【下稱偵卷】第18至22頁），復
    有新北市政府警察局淡水分局搜索扣押筆錄、扣押物品目錄
    表（見偵卷第24至26頁）、扣案物品照片（見偵卷第34頁；
    本院審訴卷第83頁）、內政部警政署刑事警察局111年4月15
    日刑鑑字第1110027332號鑑定書（見偵卷第73至74頁）、新
    北市政府警察局淡水分局111年6月20日新北警淡刑字第1114
    344240號函暨所附警員職務報告（見本院審訴卷第39至41頁
    ）、士林地檢署111年度彈保字第23號扣押物品清單（見本
    院審訴卷第79頁）等證據在卷可稽，復有扣案如附表所示之
    本案子彈可佐，足認被告之任意性自白核與事實相符，應堪
    採信。本案事證明確，被告上揭犯行堪以認定，應予依法論
    科。
三、論罪：
(一)核被告所為，係犯槍砲彈藥刀械管制條例第12條第4項非法
    持有子彈罪。
(二)累犯部分：
　　被告前因多次施用毒品案件，經本院以108年度聲字第363號
    裁定合併定應執行有期徒刑1年4月確定、107年度審易字第2
    381號判決處有期徒刑7月確定，上開案件接續執行，被告於
    109年6月8日縮短刑期附保護管束假釋出監，於109年6月23日
    假釋期滿未經撤銷，視為執行完畢等情，為被告所是認（見
    本院卷第78至79頁），且有臺灣高等法院被告前案紀錄表可
    憑（見本院卷第36至37頁），其於受有期徒刑執行完畢後，
    5年以內故意再犯有期徒刑以上之罪，為累犯。本院審酌被
    告上揭所犯未符合刑法第59條所定科以最低刑度猶嫌過重之
    要件，並有上開構成累犯之前科紀錄，且其於執行完畢之後
    ，仍持續故意持有本案子彈；參以前案雖為違反毒品危害防
    制條例案件，與本案之罪名及犯罪型態固有不同，然被告於
    此期間內另違反毒品危害防制條例、槍砲彈藥刀械管制條例
    及犯竊盜等案件，經檢察官分別為緩起訴處分或起訴等情，
    有上開前案紀錄表可憑（見本院卷第98至100頁），顯見其
    對於刑罰之反應力顯然薄弱，適用上開累犯之規定加重，亦
    不致生其所受之刑罰超過其所應負擔罪責，導致其人身自由
    因此遭受過苛之侵害，而有不符憲法罪刑相當原則，進而牴
    觸憲法第23條比例原則之情形，符合累犯應加重其刑之立法
    意旨，爰參照司法院釋字第775號解釋意旨，就被告上揭所
    犯之罪依刑法第47條第1項之規定加重其刑。
(三)自首部分：
　1.按刑法第62條規定，對於未發覺之罪自首而受裁判者，減輕
    其刑。但有特別規定者，依其規定。又槍砲彈藥刀械管制條
    例第18條第1項前段規定，犯本條例之罪自首，並報繳其持
    有之全部槍砲、彈藥、刀械者，減輕或免除其刑。而槍砲彈
    藥刀械管制條例既為刑法之特別法，該條例第18條第1項前
    段規定，即為刑法第62條但書所示之特別規定，自應優先適
    用（最高法院91年度台上字第615號判決參照）。
　2.經查，被告另犯毒品案件為警持票實施搜索前，即主動告知
    衛生紙盒內藏放本案子彈，斯時員警並未獲有任何線報或情
    資顯示被告持有槍砲彈藥刀械管制條例所列管之違禁物，而
    依被告之主動告知在該衛生紙盒內起獲本案具殺傷力之子彈
    16顆等情，有淡水分局水碓派出所警員游謨煥之職務報告1
    紙及查獲照片在卷可憑（見偵卷第41頁、第34頁），足見被
    告係於警方發覺其持有本案子彈前，即主動向警員坦承本案
    犯行，警方乃當場扣得本案子彈，堪認被告確有對於未發覺
    之罪自首並報繳所持有全部子彈之事實，併參酌被告持有本
    案子彈之期間、對社會治安之危害及遭員警查獲之經過等犯
    罪情節，本院認尚不宜免除其刑，爰依槍砲彈藥刀械管制條
    例第18條第1項前段之規定，減輕其刑，並依刑法第71條第1
    項之規定先加後減之。
(四)供出子彈來源部分：
　　至被告雖於偵查中供稱：我所持有本案子彈之來源為「李昀
    易」之男子等語（見偵卷第16頁、第66頁）。惟經本院向新
    北市政府警察局淡水分局函查結果，經其覆略以：被告未明
    確交代子彈來源，故無因而查獲或防止重大危害治安事件發
    生之情形等情，此有該分局111年6月20日新北警淡刑字第11
    14344240號函及所附職務報告附卷可按（見本院審訴卷第39
    至41頁），堪認本案尚無因被告供出「李昀易」而有查獲或
    防止重大危害治安事件發生之情形，自與槍砲彈藥管制條例
    第18條第4項之減免要件不符，無從依該規定減輕或免除其
    刑，併予敘明。
四、撤銷改判理由暨科刑
(一)檢察官之上訴意旨略以：
　　被告自承持有本案子彈已有10年餘，而非自111年1月某日起
    始持有，是原審認定被告持有本案子彈之期間即有違誤。再
    查，被告於109年7月間涉及未經許可寄藏可發射子彈具殺傷
    力之非制式手槍及子彈罪嫌，經士林地檢署起訴在案，然被
    告於該案經警搜索及遭起訴後，仍持有本案子彈，可見其未
    有所警惕，審酌被告無故持有子彈之數量高達16顆，稍有不
    慎即易引發嚴重傷亡，所為對社會治安危害甚大，原審判決
    並未予以考量，僅判處有期徒刑5月併科罰金新臺幣（下同
    ）1萬元，尚屬過輕，爰請依法撤銷原判決，另為適當之判
    決等語。
(二)原審審理結果，以被告犯罪事證明確予以被告論罪科刑，固
    非無見。惟按刑罰之量定，雖屬法院自由裁量之職權行使，
    然按刑事審判旨在實現刑罰權之分配的正義，故法院對有罪
    被告之科刑，應符合罪刑相當之原則，使輕重得宜，罰當其
    罪，以契合社會之法律感情，此所以刑法第57條明定科刑時
    應審酌一切情狀，尤應注意該條所列10款事項以為科刑輕重
    之標準，俾使法院就個案之量刑，能斟酌至當。經查，被告
    迭於警詢、偵查及本院審理中均一致供稱：本案子彈是我從
    舊家搬家時在一個箱子裡發現的，是大約十幾年前由我的一
    位朋友「李昀易」給我的，因為當時我有在玩這個東西等語
    （見偵卷第16頁、第66頁；本院卷第77頁），可認被告持有
    本案子彈之時間已逾10年，而非自111年1月某日某時許起方
    持有，故本院認定被告非法持有子彈之期間既與原審認定者
    有異，則原審審酌被告本案犯罪所生之危險應有所擴大，即
    原審所斟酌刑法第57條各款事由之量刑基礎已有變動，原審
    未及審酌於此，就被告所犯之非法持有子彈罪，量處有期徒
    刑5月，併科罰金1萬元之刑，客觀上要非適當，而有違罪刑
    相當之原則，檢察官此部分之上訴則有理由，原審判決既有
    上開可議之處即屬無可維持，自應由本院管轄之第二審合議
    庭予以撤銷改判。
(三)量刑：　　
　　爰以行為人之責任為基礎，審酌被告明知具殺傷力之子彈有
    高度危險性，竟無視政府嚴格管制子彈之禁令，仍非法自他
    人受讓而持有本案子彈，極易孳生其他犯罪，對公眾安全與
    社會治安有相當之潛在危害，應予非難；兼衡其犯後坦認犯
    行之態度，所持有具殺傷力子彈之數量為16顆及其持有期間
    逾10年，但尚無另涉他案，犯罪所生之危險尚未擴大，其犯
    罪情節及惡性尚非重大；併考量其自陳：國中肄業之教育、
    智識程度，離婚、有1名7歲兒子由前妻照顧，從事汽車材料
    外送、月入2萬8千元至3萬5千元等語（見本院卷第78頁）之
    家庭經濟與生活狀況等一切情狀，量處如主文所示之刑，併
    諭知易刑之折算標準。
五、沒收部分：
　　扣案如附表所示未經試射之非制式子彈10顆，經鑑定既認具
    殺傷力，即均屬違禁物，不問屬於犯罪行為人與否，均應依
    刑法第38條第1項之規定，予以宣告沒收。至於如附表所示
    於送鑑驗時業經試射擊之子彈6顆，均已喪失子彈之作用與
    性質，不具殺傷力，其所留彈頭、彈殼亦均非違禁物，爰均
    不予宣告沒收。 
據上論斷，應依刑事訴訟法第455條之1第1項、第3項、第369條
第1項前段、第364條、第299條第1項前段，槍砲彈藥刀械管制條
例第12條第4項、第18條第1項前段，刑法第11條、第47條第1項
、第41條第1項前段、第42條第3項前段、第38條第1項，判決如
主文。　
本案經檢察官王啟旭提起公訴，檢察官江玟萱提起上訴，檢察官
林在培到庭執行職務。
中　　華　　民　　國　　111 　年　　11　　月　　24　　日
                  刑事第六庭審判長法  官  雷雯華  
　　　　　　　　　　              法  官  李建忠
　　　　　　　　　　              法  官  林哲安
以上正本證明與原本無異。
本件判決不得上訴。　　　　　　　　　　
　　　　　　　　　　              書記官  温育儷
中　　華　　民　　國　　111 　年　　11　　月　　28　　日
所犯法條：
槍砲彈藥刀械管制條例第12條
未經許可，製造、販賣或運輸子彈者，處1年以上7年以下有期徒
刑，併科新台幣500萬元以下罰金。
未經許可，轉讓、出租或出借子彈者，處6月以上5年以下有期徒
刑，併科新台幣300萬元以下罰金。
意圖供自己或他人犯罪之用，而犯前二項之罪者，處3年以上10
年以下有期徒刑，併科新台幣700萬元以下罰金。
未經許可，持有、寄藏或意圖販賣而陳列子彈者，處5年以下有
期徒刑，併科新台幣300萬元以下罰金。
第1項至第3項之未遂犯罰之。
附表：
扣案物品名稱及數量 鑑定結果 非制式子彈16顆（其中6顆經採驗試射而失功效） 內政部警政署刑事警察局111年4月15日刑鑑字第1110027332號鑑定書（見偵卷第73至74頁）： ㈠2顆，認均係非制式子彈，由金屬彈殼組合直徑約8.9mm金屬彈頭而成，採樣1顆試射，可擊發，認具殺傷力。 ㈡14顆，認均係非制式子彈，由口徑9mm制式空包彈組合直徑約8.8mm金屬彈頭而成，採樣5顆試射，均可擊發，認具殺傷力。